臺灣高等法院刑事判決
109年度上訴字第3128號
上  訴  人  
即  被  告  歐陽磊


選任辯護人  林倩芸律師
            游琦俊律師
上列上訴人即被告因違反毒品危害防制條例等案件，不服臺灣新
竹地方法院108年度原訴字第68號，中華民國109年6月30日第一
審判決（起訴案號：臺灣新竹地方檢察署108年度偵字第3087、4
435、9869、9872號），提起上訴，本院判決如下：
    主  文
原判決關於附表三編號3所示之罪暨所定應執行刑（含不得易服
社會勞動之有期徒刑執行刑及得易服社會勞動之有期徒刑執行刑
）及未扣案之犯罪所得新臺幣參仟元沒收追徵、附表一編號29、
30沒收部分，均撤銷。
甲○○犯附表三編號3主文欄所示之罪，處附表三編號3主文欄所示
之刑。未扣案之犯罪所得新臺幣參仟元沒收，於全部或一部不能
沒收或不宜執行沒收時，追徵其價額；扣案之附表一編號29、30
所示之物均沒收。
其他上訴駁回。
前開撤銷改判與上訴駁回部分中附表三編號2、4所處之刑（即得
易服社會勞動之有期徒刑部分），應執行有期徒刑壹年。
    犯罪事實
一、甲○○未經許可，基於持有第一級、第二級毒品之犯意，於民
    國108年3月10日20時前之某時起，迄108年3月10日20時止，
    在臺灣地區，以不詳方式取得附表一編號1至10、12、17、2
    8之1及附表二編號1所示含第一、二級毒品成分之毒品而非
    法持有之，其中第二級毒品之純質淨重已達20公克以上。
二、甲○○明知麥角二乙胺（即LSD）係毒品危害防制條例所列管
    之第二級毒品及經衛生主管機關公告禁止使用之禁藥，竟仍
    基於轉讓禁藥、第二級毒品之犯意，以附表一編號29所示手
    機為聯絡工具，分別為下列行為：
　㈠利用手機通訊軟體和甲○○聯絡後，於107年10月3日22時許，
    在新竹縣○○市○○○路0號旁，無償轉讓含麥角二乙胺成分之郵
    票狀紙張約5、6張供甲○○施用。
  ㈡利用手機通訊軟體和乙○○聯絡後，於107年12月7日21時40分
    許，在臺北市○○區○○○路0號臺北車站東三門處，以新臺幣（
    下同）3,000元之價格，轉讓含麥角二乙胺成分之郵票狀紙
    張10張予乙○○，乙○○並於108年1月15日以匯款至甲○○向國泰
    世華銀行所申設帳號000000000000號帳戶方式支付3,000元
    予甲○○。
三、甲○○明知愷他命係毒品危害防制條例所列管之第三級毒品，
    且未經核准而擅自製造則為偽藥，仍基於轉讓偽藥、第三級
    毒品愷他命之犯意，以附表一編號29所示手機利用通訊軟體
    和丙○○聯絡後，於108年2月18日下午某時許，在新竹市○區○○街0號5樓之1其居所內，無償轉讓愷他命即俗稱K菸約3根予
    丙○○施用。嗣經警於同年3月11日上午10時30分許，持原審
    法院核發之搜索票，至甲○○上址居所執行搜索，並扣得如附
    表一所示毒品及物品；復於同年4月15日上午11時許，為警
    持檢察官核發之拘票至其上址居所執行拘提，並扣得如附表
    二所示毒品及物品，始悉上情。
四、案經臺北市政府警察局中山分局及新北市政府警察局林口分
    局移送臺灣新竹地方檢察署檢察官偵查起訴。
    理  由
壹、程序方面：
一、按被告以外之人於審判外之言詞或書面陳述，除法律有規定
    者外，不得作為證據。被告以外之人於審判外之陳述，雖不
    符同法第159條之1至第159條之4之規定，而經當事人於審判
    程式同意作為證據，法院審酌該言詞陳述或書面陳述作成時
    之情況，認為適當者，亦得為證據；當事人、代理人或辯護
    人於法院調查證據時，知有第159條第1項不得為證據之情形
    ，而未於言詞辯論終結前聲明異議者，視為有前項之同意，
    刑事訴訟法第159條第1項、第159條之5第1項、第2項分別定
    有明文。查本案下述據以認定上訴人即被告甲○○（下稱被告
    ）犯罪之供述證據，檢察官、被告及其辯護人於本院審理時
    均未爭執其證據能力，且迄於言詞辯論終結前均未聲明異議
    ，復經審酌該等言詞陳述或書面作成時之情況並無違法、不
    當或顯不可信之狀況，依刑事訴訟法第159條之5第2項之規
    定，均有證據能力；又本案認定事實之其餘非供述證據，並
    無證據證明係公務員違背法定程式所取得，依同法第158條
    之4反面解釋，亦均有證據能力。
二、本件犯罪事實，業經原審公訴蒞庭檢察官於109年2月20日以
    109年度蒞字第241號補充理由書更正、補充，且並無影響基
    本事實同一之情形，故自應以檢察官補正之內容作為本案審
    理之範圍，併此敘明。
貳、實體方面：
一、上揭犯罪事實，業據被告於警詢、偵訊、原審及本院審理時
    均坦承不諱（見偵字第3087號卷第7-12、83-85、125、126
    、194、195頁、偵字第4435號卷第8-10、37頁、偵字第9869
    號卷第14-16、82頁、原審卷一第259頁、卷二第68頁、本院
    卷第142、236、288、303頁），核與證人甲○○、乙○○及丙○○
    於警詢、偵查中之證述（見偵字第9872號卷第21-24、27、3
    6、183、184、186頁）大致相符，並有臺北市政府警察局中
    山分局108年3月11日搜索扣押筆錄（受執行人：被告、執行
    處所：新竹市○區○○街0號5樓之1）、扣押物品目錄表各1份
    （見偵字第3087號卷第46-49頁）、108年3月11日搜索現場
    與扣案物品暨毒品初步鑑驗結果照片共56張（見偵字第3087
    號卷第51-65、197頁）、新北市政府警察局林口分局108年4
    月15日扣押筆錄（受執行人：被告、執行處所：新竹市○區○○街0號5樓之1）、扣押物品目錄表各1份（見偵字第4435號
    卷第20-22頁）、108年4月15日扣案物品照片6張（見偵字第
    4435號卷第26-28、111頁）、交通部民用航空局航空醫務中
    心108年3月27日航藥鑑字第0000000號毒品鑑定書1份（見偵
    字第3087號卷第102頁）、法務部調查局濫用藥物實驗室108
    年4月11日調科壹字第00000000000號鑑定書1份（見偵字第3
    087號卷第132頁）、臺北市政府警察局108年北市鑑毒字第0
    00號鑑定書1份（見偵字第3087號卷第101頁）、內政部警政
    署刑事警察局108年6月28日刑鑑字第0000000000號鑑定書1
    份（見偵字第3087號卷第173-175頁背面）、警方檢視被告
    持用門號0000000000號行動電話內電磁紀錄之勘查採證照片
    1份（見偵字第9872號卷第41-78頁）、被告與證人甲○○（微
    信號：○00000000）於107年10月3日、同年月13日之微信及S
    ignal對話紀錄翻拍照片1份（見偵字第9872號卷第41頁背面
    -42頁背面）、被告與證人乙○○（LINE暱稱：00000 0 0000
    ）於107年12月3日至同年月7日間、108年1月15日、同年1月
    30日至同年2月2日間、同年2月11日之LINE對話紀錄翻拍照
    片1份（見偵字第9872號卷第75頁背面-78頁）、被告與證人
    丙○○於108年2月17日、同年月18日間之LINE對話紀錄翻拍照
    片1份（見偵字第9872號卷第54頁背面、55頁）、國泰世華
    商業銀行存匯作業管理部108年4月25日國世存匯作業字第10
    80050992號函暨所附帳號000000000000號帳戶之客戶資料查
    詢（被告申辦）及107年3月7日至108年3月29日歷史資料交
    易明細各1份（見偵字第9872號卷第101-105頁背面）、原審
    法院108年聲搜字第86號搜索票1紙（見偵字第3087號卷第44
    頁）、臺北市政府警察局中山分局108年3月11日自願受搜索
    同意書1紙（見偵字第3087號卷第45頁）、臺灣新竹地方檢
    察署檢察官108年度毒偵字第512、1617號不起訴處分書（被
    告施用第二級毒品大麻）1份（見偵字第3087號卷第179頁）
    、法務部調查局濫用藥物實驗室108年11月22日調科壹字第0
    0000000000號鑑定書1份（見偵字第4435號卷第115頁）、國
    泰世華商業銀行存匯作業管理部108年4月25日國世存匯作業
    字第1080050992號函及函附帳號000000000000號帳戶之客戶
    資料查詢（證人乙○○申辦）及107年1月4日至108年3月22日
    歷史資料交易明細各1份（見偵字第9872號卷第94-100頁背
    面）附卷可稽及如附表一編號1至10、12、17、18、28之1、
    29、30、附表二編號1所示之物扣案可佐，足認被告上開任
    意性自白與事實相符，應堪認定。至證人乙○○於本院審理時
    雖證稱伊匯款3,000元給被告，是向被告借貸的錢云云（見
    本院卷第290、291頁），不僅與其於警詢、偵查中之證述不
    同，亦與前開事證不符，顯係臨訟迴護被告之詞，不足憑採
    。從而，本件事證已臻明確，被告犯行均堪認定，應予依法
    論科。
二、論罪：
  ㈠就犯罪事實一部分：
　⒈按行為後法律有變更者，適用行為時之法律，但行為後之法
    律有利於行為人者，適用最有利於行為人之法律，刑法第2
    條第1項定有明文。查被告行為後，毒品危害防制條例第11
    條於109年1月15日經總統公布修正，於109年7月15日生效施
    行。修正前毒品危害防制條例第11條第1項規定：「持有第
    一級毒品者，處3年以下有期徒刑、拘役或新臺幣5萬元以下
    罰金」；修正後毒品危害防制條例第11條第1項，將法定刑
    自「3年以下有期徒刑、拘役或新臺幣5萬元以下罰金」，提
    高為「3年以下有期徒刑、拘役或新臺幣30萬元以下罰金」
    ，經比較新、舊法，修正後之毒品危害防制條例第11條第1
    項並無較有利於被告，依刑法第2條第1項前段規定，自應適
    用被告行為時即修正前毒品危害防制條例第11條第1項之規
    定；另同條第4項並未修正，即無新舊法比較適用之問題，
    合先敘明。
　⒉按我國刑法採刑罰與保安處分雙軌制，是若被告初次施用毒
    品並同時持有逾法定數量毒品時，由於觀察勒戒、強制戒治
    性質上係屬保安處分，與刑罰性質不同，故針對同一犯行併
    予諭知刑罰及保安處分者自無不可（例如對竊盜慣犯同時宣
    告強制工作），且此時持有逾法定數量毒品行為之不法內涵
    已非嗣經不起訴處分之施用毒品行為所得涵蓋，故法院除應
    就被告所為論以持有逾法定數量毒品罪刑外，另應就施用毒
    品犯行部分裁定令入勒戒處所施以觀察勒戒，此亦為刑罰與
    保安處分雙軌制之使然，並無違反一事不二罰原則（最高法
    院107年度台上字第3919號判決意旨參照）。是被告前因施
    用第二級毒品大麻案件，執行觀察勒戒後，認無繼續施用毒
    品之傾向，經臺灣新竹地方檢察署檢察官以108年度毒偵字
    第512、1617號為不起訴處分確定後，其持有逾法定數量毒
    品行為之不法內涵，已非施用毒品行為所得涵蓋。復按毒品
    危害防制條例第2條第2項第2款所稱之「大麻」，係指「不
    包括大麻全草之成熟莖及其製品（樹脂除外）及由大麻全草
    之種子所製成不具發芽活性之製品」而言；準此，該所謂「
    大麻」，即除上揭全草之成熟莖及其樹脂外之製品、種子所
    製成不具發芽活性之製品以外，其餘任何部位要均屬之。故
    同條例第11條第4項所定「持有第二級毒品純質淨重20公克
    以上」者，其中「純質淨重」，於「大麻」之情形，係指大
    麻全草之上開部分之淨重之謂（最高法院101年度台上字第1
    771號判決意旨參照）。
  ⒊是核被告就犯罪事實一所為，係犯修正前毒品危害防制條例
    第11條第1項之持有第一級毒品罪、現行同條例第11條第4項
    持有純質淨重20公克以上第二級毒品罪。
  ⒋被告一行為同時構成數罪名，為想像競合犯，從一重之持有
    純質淨重20公克以上第二級毒品罪處斷。
  ㈡就犯罪事實二部分：
　⒈按行政院於93年4月21日以院臺法字第0930015133號函將麥角
    二乙胺（LSD）公告為毒品危害防制條例第2條第2項第2款列
    管之第二級毒品，亦係經衛生主管機關公告禁止使用之禁藥
    ，是轉讓麥角二乙胺（LSD）毒品之行為，同受毒品危害防
    制條例第8條第2項之轉讓第二級毒品罪及藥事法第83條第1
    項之轉讓禁藥罪之規範，此係同一犯罪行為而同時有二種法
    律可資處罰之法條競合情形，應依「重法優於輕法」、「後
    法優於前法」等法理，擇一處斷。藥事法為毒品危害防制條
    例之後法；且現行藥事法第83條第1項之法定刑為「7年以下
    有期徒刑，得併科新臺幣5,000萬元以下罰金」，與毒品危
    害防制條例第8條第2項之法定刑為「6月以上5年以下有期徒
    刑，得併科新臺幣70萬元以下罰金」相較下，以藥事法第83
    條第1項之法定刑為重；又毒品範圍尚包括影響精神物質與
    其製品，而藥事之管理，亦非僅止於藥品之管理，毒品未必
    均係經公告列管之禁藥，禁藥亦非必均為毒品，毒品危害防
    制條例與藥事法二者，並無必然之特別法與普通法關係，是
    除有轉讓第二級毒品達毒品危害防制條例第8條第6項規定之
    一定數量，或同條例第9條所定成年人轉讓予未成年人，或
    明知為懷胎婦女而轉讓，經依法加重後之法定刑較藥事法第
    83條第1項之法定刑為重之情形以外，因藥事法第83條第1項
    為後法，且為重法，依上開說明，自應優先適用藥事法第83
    條第1項之規定處斷（最高法院109年12月30日109年度台上
    大字第1089號裁定、105年度台上字第1484號、99年度台上
    字第6393號、97年度台非字第397號判決要旨參照）。
　⒉是核被告就犯罪事實二、㈠、㈡所為，均係犯藥事法第83條第1
    項轉讓禁藥罪。至被告持有麥角二乙胺（LSD）之行為與轉
    讓行為同為實質上一罪之階段行為，高度之轉讓行為既已依
    藥事法加以處罰，依法律適用完整性之法理，其低度之持有
    麥角二乙胺（LSD）行為，自不能再行割裂適用毒品危害防
    制條例加以處罰，而藥事法對於持有禁藥之行為未設有處罰
    規定，故就被告轉讓禁藥前持有麥角二乙胺（LSD）之低度
    行為，均不另予處罰。
　⒊公訴意旨雖認被告犯罪事實二、㈡所為係涉犯毒品危害防制條
    例第4條第2項之販賣第二級毒品罪嫌，惟查：證人乙○○於偵
    查中明確供稱：郵票1張成本是550元，可以賣到1,000元，
    但被告沒有以1,000元價格賣給我，是以成本價給我等語（
    見偵字第9872號卷第184頁），經核與被告於警詢、偵查中
    供稱：乙○○只有給他3,000元，伊都沒有賺錢、伊給乙○○LSD
    郵票10張，共計價金3,000元，算是成本的價格等語（見偵
    字第3087號卷第10、194頁背面）相符，再觀諸卷附被告與
    乙○○間於107年12月3日至同年月7日間之LINE對話紀錄，其
    中被告提及「有拿到一款新的 羽毛圖樣550」、「不然不同
    圖樣湊10張給你」、「550*6是3300吧」、「我有說3張就好
    」等語（見偵字第9872號卷第75頁背面、76頁），益徵被告
    以價格3,000元轉讓郵票狀毒品10張予證人乙○○，應有低於
    一般市價，是被告辯稱：伊沒有賺錢，是以低於成本之價錢
    轉讓給乙○○等語，即非全然不足採信。復查，卷內亦無其他
    積極事證足認被告確有販賣第二級毒品麥角二乙胺（LSD）
    以營利之意圖，是公訴意旨此部分所舉證據僅足以證明被告
    與證人乙○○間有毒品及價金之交付，但無法證明被告就該次
    毒品交付有營利之意圖，基於「罪證有疑，唯利被告」原則
    ，自應為有利於被告之認定。綜上，此部分起訴事實與本院
    認定被告轉讓麥角二乙胺（LSD）予證人乙○○犯行，兩者之
    基本社會事實同一，爰依法變更起訴法條。
　㈢就犯罪事實三部分：　
　⒈按行政院於91年1月23日以院臺法字第0910001605號函將愷他
    命公告為毒品危害防制條例第2條第2項第3款列管之第三級
    毒品，並於91年2月8日以台衛字第0910005385號公告愷他命
    為管制藥品管理條例第3條第2項之第三級管制藥品，衛生主
    管機關目前僅核准藥品公司輸入愷他命原料藥製藥使用，未
    曾核准個人輸入，又臨床醫療使用之愷他命均為注射液型態
    ，限由醫師使用，經前行政院衛生署管制藥品管理局98年6
    月25日管證字第0980005953號函闡釋明確。查證人丙○○於偵
    查中表示：因為伊心情不好，所以跟被告要捲好的K煙，就
    點燃施用等語（見偵字第9872號卷第186頁），因證人丙○○
    自被告處所取得之愷他命，與衛生主管機關准製造針劑形狀
    之愷他命不同，復無法證明係自國外非法輸入之禁藥，則本
    件被告提供予證人丙○○施用之愷他命應屬國內違法製造之偽
    藥。藥事法第83條第1項之轉讓偽藥罪及毒品危害防制條例
    第8條第3項之轉讓第三級毒品罪，均有處罰轉讓愷他命之規
    定，行為人明知愷他命為偽藥而轉讓予他人，同時該當於前
    揭2罪，屬同一犯罪行為同時有兩種法律可資處罰之法條競
    合關係。因毒品危害防制條例第8條第3項轉讓第三級毒品罪
    ，其法定本刑為「3年以下有期徒刑，得併科新臺幣30萬元
    以下罰金」，93年4月21日修正、同年月23日施行之藥事法
    第83條第1項轉讓偽藥罪之法定本刑，為「7年以下有期徒刑
    ，得併科500萬元以下罰金」，嗣於104年12月2日修正公布
    施行，其法定本刑提高為「7年以下有期徒刑，得併科新台
    幣5,000萬元以下罰金」。職是，除轉讓第三級毒品淨重達2
    0公克以上，或成年人對未成年人為轉讓行為或明知為懷胎
    婦女而轉讓，依毒品危害防制條例第8條第6項、第9條各有
    加重其刑至二分之一特別規定，而應依各該規定加重處罰外
    ，以藥事法第83條第1項之法定本刑較重，依「後法優於前
    法」、「重法優於輕法」之法理，應優先適用藥事法第83條
    第1項之轉讓偽藥罪論處（參見最高法院109年12月30日109
    年度台上大字第1089號裁定）。
　⒉是核被告就犯罪事實三所為，係犯藥事法第83條第1項轉讓偽
    藥罪。至被告持有愷他命之行為與轉讓行為同為實質上一罪
    之階段行為，高度之轉讓行為既已依藥事法加以處罰，依法
    律適用完整性之法理，其低度之持有行為，自不能再行割裂
    適用毒品危害防制條例加以處罰，況亦無事證可資認定K菸3
    根所含第三級毒品之純質淨重，而藥事法對於持有偽藥之行
    為未設有處罰規定，故就被告轉讓偽藥前持有愷他命之低度
    行為，均無從另予處罰。
　㈣按吸收犯之成立，須被吸收之罪之不法內涵得由他罪所涵蓋
    ，故轉讓毒品行為所得吸收者，除行為人供該次轉讓所持有
    之毒品部分外，至多涵蓋於轉讓後所賸餘之少許毒品，非可
    任意擴張至其所持有之其餘大量或不同種類之毒品。查本件
    被告轉讓麥角二乙胺（LSD）時所持有第二級毒品之總純質
    淨重不明，而轉讓後為警查獲時，所剩餘第二級毒品之總純
    質淨重既仍達20公克以上，則就其持有此等毒品之行為，自
    應另論以毒品危害防制條例第11條第4項之持有第二級毒品
    純質淨重20公克以上罪。是本件被告所犯上開持有純質淨重
    20公克以上第二級毒品、轉讓禁藥（2次）、轉讓偽藥等4罪
    間，犯意各別、行為互殊，應予分論併罰。
三、刑之減輕事由：
　㈠按犯毒品危害防制條例第4條至第8條、第10條或第11條之罪
    ，供出毒品來源，因而查獲其他正犯或共犯者，減輕或免除
    其刑，毒品危害防制條例第17條第1項定有明文。查被告於
    本案經查獲後，曾供出其毒品來源為甲○○、乙○○、丙○○，因
    而循線查獲經警移請臺灣新竹地方檢察署、臺灣臺北地方檢
    察署偵辦，有臺北市政府警察局中山分局109年1月31日北市
    警中分刑字第1093010718號函1紙（見原審卷一第181頁）在
    卷可佐，足認被告就犯罪事實一所示犯行確有供出毒品來源
    ，因而查獲其他正犯之情，惟考量被告所犯此部分犯行，對
    社會有相當之危害，尚不宜免除其刑，爰依毒品危害防制條
    例第17條第1項減輕其刑。
　㈡另被告就犯罪事實二、三所示犯行，分別係犯藥事法第83條
    第1項轉讓禁藥罪、轉讓偽藥罪以及毒品危害防制條例第8條
    第2項、第3項轉讓第二級、第三級毒品罪，而本件法律之適
    用，屬法條競合關係，擇一適用藥事法第83條第1項規定論
    處，已如前述，基於法律整體適用、不得割裂原則，且藥事
    法並無關於轉讓禁藥、偽藥於偵查及審判中自白抑或供出毒
    品來源，因而查獲其他正犯或共犯者，即應減輕其刑之規定
    。是縱被告於偵審中自白犯行或供出毒品來源，惟依上開說
    明，被告此部分犯行均無毒品危害防制條例第17條第1項減
    輕或免除其刑、同條第2項減輕其刑規定之適用，惟法院依
    刑法第57條量刑時，自當審酌被告此部分犯後態度良好之情
    狀，附此敘明。
　㈢又被告雖請求依刑法第59條之規定酌減其刑，然查，毒品對
    他人身體健康有重大危害，為我國政府大力宣導而眾所周知
    之事，被告就毒品對他人身體健康、對社會之危害顯難諉為
    不知，另較諸販賣第一級、第二級毒品等罪法定刑之嚴峻，
    本案被告所犯持有純質淨重20公克以上第二級毒品、轉讓禁
    藥、偽藥等罪之法定刑已屬較輕，且就被告持有純質淨重20
    公克以上第二級毒品犯行部分已依毒品危害防制條例第17條
    第1項減輕其刑，實難認本件之犯罪情狀有何情堪憫恕、科
    以最低刑度猶嫌過重之情形，自均無從依刑法第59條規定予
    以酌減其刑之餘地。
　㈣至被告另請求依刑法第20條之規定酌減其刑云云，惟查，刑
    法第20條所謂瘖啞人，自係指出生及自幼瘖啞者而言，瘖而
    不啞，或啞而不瘖，均不適用本條（司法院院字第1700號解
    釋、最高法院75年度台上字第770號判決意旨參照）。參以
    被告於本院審理時自陳：伊有開間公司都是聽障人士，大家
    都是做公益的事情，伊認為這樣人生才有希望，伊原是就讀
    ○○大學沒有畢業，後來改讀美國的大學，叫做「○○○」大學
    ，這是全球手語最高教育的地方等語（見本院卷第305、306
    頁），可見被告雖有聽力之障礙，並因而致其說話較一般人
    困難，然其既非全無聽力而不能言語，自與刑法第20條所定
    「瘖啞」要件不符。被告辯護人雖於原審提出立法院第9屆
    第3會期第5次會議議案關係文書1份（見原審卷一第315-318
    頁），然此為未修正之草案，於立法機關據此修正並公布施
    行前，辯護人此部分主張仍與現行法律規定不符，惟法院依
    刑法第57條量刑時，自當就被告此部分情形一併予以斟酌，
    併予敘明。
四、本院撤銷改判部分（即原判決附表三編號3所示之罪暨執行
    刑及相關沒收之諭知）：
  ㈠原審就附表三編號3所示犯行，對被告論罪科刑，固非無見，
    惟查，被告係轉讓第二級毒品麥角二乙胺（LSD）予證人乙○○，業如前述，原審不察，遽論以販賣第二級毒品罪，尚有
    未洽，被告上訴意旨執此指摘原判決不當，即非無理由，自
    應由本院將原判決關於附表三編號3所示之罪暨所定應執行
    刑（不得易服社會勞動之有期徒刑執行刑部分，因部分罪刑
    經撤銷改判而失所附麗；得易服社會勞動之有期徒刑執行刑
    部分則改定執行刑）及相關沒收部分均予以撤銷改判。
　㈡爰審酌被告大學畢業，原為○○○○○協會總幹事，現則自行開設
    公司擔任負責人，可認其智識、經驗均為一般水準以上，理
    應知悉毒品對人體健康、精神所造成之影響甚鉅，而被告雖
    有聽力、語言之身體功能障礙，須藉由電子耳輔助，並領有
    障礙等級重度之身心障礙證明（見原審卷二第95、97頁），
    然被告案發時已滿00歲，有正常工作、經濟狀況小康、更已
    結婚並育有0名未成年子女，卻未珍惜所擁有，反而轉讓毒
    品，除戕害自身外並助長毒品流通，行為應予非難，惟念被
    告成長過程因身體功能障礙確實較旁人艱辛，犯後態度尚稱
    良好，並審酌其轉讓之金額、數量及轉讓對象為友人關係，
    並衡酌被告其餘之家庭狀況及經濟狀況等一切情狀，量處如
    附表三主文欄所示之刑，並與後述上訴駁回（即附表三編號
    2、4所示得易服社會勞動之有期徒刑）部分，定應執行為有
    期徒刑1年，以示懲儆。
　㈢沒收部分：
　⒈被告就犯罪事實二、㈡部分，實際取得轉讓價金3,000元，屬
    未扣案之犯罪所得，應依刑法第38條之1第1項、第3項規定
    宣告沒收，於全部或一部不能沒收或不宜執行沒收時，追徵
    其價額。
　⒉附表一編號29、30所示之物，均為犯罪事實二、㈡犯行所用之
    物，且屬於被告所有，業據被告供明在卷，應依刑法第38條
    第2項前段規定，宣告沒收之。
五、本院上訴駁回部分（即原判決附表三編號1、2、4所示之罪
    ）：
　㈠原審以被告就附表三編號1、2、4所示部分犯罪明確，而適用
    修正前毒品危害防制條例第11條第1項（原判決就此部分未
    及比較新舊法，然經本院比較適用結果，仍適用行為時之法
    律，此部分於判決結果無影響，對被告亦無不利，依最高法
    院95年度第21次刑事庭會議決議意旨，不構成撤銷之原因，
    併予敘明）、毒品危害防制條例第11條第4項、第17條第1項
    、第18條第1項前段，藥事法第83條第1項，刑法第11條、第
    55條、刑法第38條第1項、第2項前段規定，並說明審酌被告
    大學畢業，原為○○○○○協會總幹事，現則自行開設公司擔任
    負責人，理應知悉毒品對人體健康、精神所造成之影響甚鉅
    ，而被告雖有聽力、語言之身體功能障礙，須藉由電子耳輔
    助，並領有障礙等級重度之身心障礙證明，然被告案發時已
    滿00歲，有正常工作、經濟狀況小康、更已結婚並育有0名
    未成年子女，卻未珍惜所擁有，反而持有、轉讓毒品，除戕
    害自身外並助長毒品流通，行為應予非難，惟念被告成長過
    程因身體功能障礙確實較旁人艱辛，犯後亦坦承犯行，並審
    酌其持有毒品之種類繁雜、數量非低，及其轉讓次數以及轉
    讓對象均為友人關係，並衡酌被告其餘之家庭狀況及經濟狀
    況等一切情狀，各量處如附表三編號1、2、4主文欄所示之
    刑，並就沒收部分說明：附表一編號1至10、12、17、28之1
    以及附表二編號1所示之第一、二級毒品，均依毒品危害防
    制條例第18條第1項前段規定沒收銷燬；附表一編號18所示
    之愷他命，係犯罪事實四所用之違禁物（最高法院100年度
    第3次刑事庭會議決議意旨參照），依刑法第38條第1項規定
    諭知沒收；附表一編號29所示之物，為犯罪事實二㈠、三所
    示犯行所用之物，附表一編號30所示之物，則為被告分裝毒
    品以提供他人所用之物，均為被告所有，應依刑法第38條第
    2項前段規定，宣告沒收之。至本件查獲時同時扣得之其餘
    扣案物，或為被告施用毒品所用，或為第三、四級毒品而應
    由警察機關依法裁罰，惟均與被告本件犯行無涉，自不於本
    判決宣告沒收及沒收銷燬。核原判決此部分認事用法，尚無
    違誤，量刑亦屬妥適。
　㈡被告上訴意旨雖請求依刑法第20條、第59條規定酌減其刑云
    云，惟查，被告與刑法第20條所定「瘖啞」要件不符，且未
    見被告就此部分犯行有何犯罪之特殊原因與環境，其情節並
    無顯可憫恕之處，自亦無適用刑法第59條規定減輕其刑之餘
    地，均已詳述如前。再者，關於量刑輕重，屬為裁判之事實
    審法院得依職權自由裁量之事項，苟其量刑已以行為人之責
    任為基礎，並斟酌刑法第57條各款所列情狀，在法定刑度內
    ，酌量科刑，如無偏執一端，致明顯失出失入情形，上級審
    法院即不得單就量刑部分遽指為不當或違法。本件原審就附
    表三編號1、2、4所示部分量刑業已分別斟酌刑法第57條各
    款所列情狀而為刑之量定，既未濫用自由裁量之權限，亦無
    逾越職權或違反比例原則、罪刑均衡原則，自難認有何違法
    或不當。是被告就此部分之上訴，均無理由，應予駁回。
據上論斷，應依刑事訴訟法第368條、第369條第1項前段、第364
條、第299條第1項前段、第300條，藥事法第83條第1項，刑法第
11條前段、第51條第5款、第38條第2項前段、第38條之1第1項、
第3項，判決如主文。
本案經檢察官黃依琳提起公訴，檢察官侯名皇到庭執行職務。
中　　華　　民　　國　　110 　年　　4 　　月　　22　　日
                  刑事第一庭    審判長法　官  李釱任
                                      法　官  呂煜仁
                                      法　官  崔玲琦
以上正本證明與原本無異。
如不服本判決，應於收受送達後20日內向本院提出上訴書狀，其
未敘述上訴之理由者並得於提起上訴後20日內向本院補提理由書
（均須按他造當事人之人數附繕本）「切勿逕送上級法院」。
                                      書記官  李政庭
中　　華　　民　　國　　110 　年　　4 　　月　　22　　日

附錄本案論罪科刑法條：
毒品危害防制條例第11條第4項
持有第二級毒品純質淨重二十公克以上者，處6月以上5年以下有
期徒刑，得併科新臺幣70萬元以下罰金。
藥事法第83條第1項
明知為偽藥或禁藥，而販賣、供應、調劑、運送、寄藏、牙保、
轉讓或意圖販賣而陳列者，處7年以下有期徒刑，得併科新臺幣5
千萬元以下罰金。



附表一：
編號 扣案物名稱、外觀及數量 重量及鑑定結果 鑑定書 扣押物品清單保管字號 1 古柯鹼2包（白色粉末及粉粒2包） 實稱毛重2.5080公克（含2袋2標籤），淨重0.9420公克，取樣0.0009公克，餘重0.9411公克，檢出第一級毒品Cocaine（古柯鹼）成分。 交通部民用航空局航空醫務中心108年3月27日航藥鑑字第0000000號毒品鑑定書（見偵字第3087號卷第102頁） 新竹地檢署108年度白字第46號（見偵字第3087號卷第111頁） 2 大麻煙草3包及3瓶 均含第二級第24項毒品大麻成分，合計淨重20.14公克（驗餘淨重20.11公克，空包裝總重369.74公克）。 法務部調查局濫用藥物實驗室108年4月11日調科壹字第00000000000號鑑定書（見偵字第3087號卷第132頁） 新竹地檢署108年度白字第33號（見偵字第3087號卷第92頁） 3 甲基安非他命2包（白色透明晶體） 總毛重5.92公克，總淨重4.92公克，各取0.01公克化驗，總淨重餘4.90公克，均檢出第二級毒品甲基安非他命成分。 臺北市政府警察局108年北市鑑毒字第000號鑑定書（見偵字第3087號卷第101頁） 原審108年度院安字第174號，編號002（見原審卷一第53頁） 4 大麻糖果1包（白/黑/綠/橙色包裝，內含淡橘色塊狀物質） ㈠驗前毛重6.14公克（包裝重約1.92公克），驗前淨重約4.22公克。 ㈡取1.80公克鑑定用罄，餘2.42公克。 ㈢檢出第二級毒品四氫大麻酚成分。 ㈣另檢出非毒品成分：CBD、CBG、CBN。 內政部警政署刑事警察局108年6月28日刑鑑字第0000000000號鑑定書（見偵字第3087號卷第173-175頁背面） 新竹地檢署109年度白字第6號（見原審卷一第131頁） 5 粉紅色五角形藥錠7粒 ㈠總淨重3.15公克，取0.46公克鑑定用罄，總餘2.69公克。 ㈡檢出第二級毒品甲基安非他命、微量第三級毒品硝甲西泮（硝甲氮平）、愷他命及微量第四級毒品硝西泮（耐妥眠）等成分。 ㈢未檢出第二級毒品3,4-亞甲基雙氧甲基安非他命（MDMA）成分。 ㈣測得甲基安非他命純度約1%，驗前純質淨重約0.03公克。 內政部警政署刑事警察局108年6月28日刑鑑字第0000000000號鑑定書（見偵字第3087號卷第173-175頁背面） 原審109年度院安字第24號，編號005（見原審卷一第177頁） 6 螢光色（黃綠色）三角形藥錠11粒 ㈠總淨重4.55公克，取0.41公克鑑定用罄，總餘4.14公克。 ㈡檢出第二級毒品3,4-亞甲基雙氧甲基安非他命（MDMA）成分。 ㈢另檢出非毒品成分：MDDMA。 ㈣測得3,4-亞甲基雙氧甲基安非他命純度約43%，驗前總純質淨重約1.95公克。 內政部警政署刑事警察局108年6月28日刑鑑字第0000000000號鑑定書（見偵字第3087號卷第173-175頁背面） 原審109年度院安字第24號，編號004（見原審卷一第177頁） 7 淡米黃色粉末1包 ㈠驗前毛重3.18公克（包裝重約0.26公克），驗前淨重約2.92公克。 ㈡取0.11公克鑑定用罄，餘2.81公克。 ㈢檢出第二級毒品甲基安非他命及微量第三級毒品硝甲西泮（硝甲氮平）等成分。 ㈣未檢出第二級毒品3,4-亞甲基雙氧甲基安非他命（MDMA）成分。 ㈤測得甲基安非他命純度約2%，驗前純質淨重約0.05公克。 內政部警政署刑事警察局108年6月28日刑鑑字第0000000000號鑑定書（見偵字第3087號卷第173-175頁背面） 原審109年度院安字第24號，編號007（見原審卷一第177頁） 8 藍色圓形藥錠4粒 ㈠總淨重1.23公克，取0.31公克鑑定用罄，總餘0.92公克。 ㈡檢出第二級毒品3,4-亞甲基雙氧甲基安非他命（MDMA）、微量第三級毒品硝甲西泮（硝甲氮平）及3,4-亞甲基雙氧苯基二甲胺丁酮等成分。 ㈢另檢出非毒品成分：MDDMA。 ㈣測得3,4-亞甲基雙氧甲基安非他命純度約75%，驗前總純質淨重約0.92公克。 內政部警政署刑事警察局108年6月28日刑鑑字第0000000000號鑑定書（見偵字第3087號卷第173-175頁背面） 原審109年度院安字第24號，編號003（見原審卷一第177頁） 9 橘紅色梅片圓形藥錠21粒 ㈠總淨重20.35公克，取0.94公克鑑定用罄，總餘19.41公克。 ㈡檢出微量第二級毒品甲基安非他命、N,N-二甲基安非他命、微量第三級毒品硝甲西泮（硝甲氮平）、3,4-亞甲基雙氧苯基二甲胺丁酮、甲苯基乙基胺戊酮、3,4-亞甲基雙氧苯基乙基胺戊酮及微量第四級毒品硝西泮（耐妥眠）等成分。 ㈢未檢出第二級毒品3,4-亞甲基雙氧甲基安非他命（MDMA）成分。 內政部警政署刑事警察局108年6月28日刑鑑字第0000000000號鑑定書（見偵字第3087號卷第173-175頁背面） 原審109年度院安字第24號，編號002（見原審卷一第177頁） 10 白色香菸1支 淨重0.6680公克，取樣0.0109公克，餘重0.6571公克，檢出第一級毒品Heroin（海洛因）、6-Monoacetylmorphine、Nicotine及Acetylcodeine成分。 交通部民用航空局航空醫務中心108年3月27日航藥鑑字第0000000號毒品鑑定書（見偵字第3087號卷第102頁） 新竹地檢署108年度白字第45號（見108偵3087號卷第115頁） 11 DIABLO（小惡魔圖樣）黑/彩色包裝之咖啡包5包 其中4包（編號A1至A4）： ㈠驗前總毛重42.27公克（包裝總重約3.64公克），驗前總淨重約38.63公克。 ㈡隨機抽取編號A1鑑定：經檢視內含黃色粉末。 1.淨重9.97公克，取3.43公克鑑定用罄，餘6.54公克。 2.檢出第三級毒品4-甲基甲基卡西酮及微量第三級毒品硝甲西泮（硝甲氮平）等成分。 3.測得4-甲基甲基卡西酮純度約1%。 ㈢依據抽測純度值，推估編號A1至A4均含4-甲基甲基卡西酮之驗前總純質淨重約0.38公克。 內政部警政署刑事警察局108年6月28日刑鑑字第0000000000號鑑定書（見偵字第3087號卷第173-175頁背面） 原審109年度院安字第23號，編號001、002（見原審卷一第173頁）   其中1包（編號A5），內含褐色粉末： ㈠驗前毛重7.24公克（包裝重約0.97公克），驗前淨重約6.27公克。 ㈡取2.83公克鑑定用罄，餘3.44公克。 ㈢檢出第三級毒品氯乙基卡西酮及微量第三級毒品甲苯基乙基胺戊酮等成分。 ㈣另檢出非毒品成分：Caffeine。 ㈤測得氯乙基卡西酮純度約4%，驗前純質淨重約0.25公克。   12 信用卡黑色包裝之咖啡包3包 編號A6至A8： ㈠驗前總毛重20.58公克（包裝總重約2.97公克），驗前總淨重約17.61公克。 ㈡隨機抽取編號A6鑑定：經檢視內含褐色粉末。 1.淨重6.26公克，取2.74公克鑑定用罄，餘3.52公克。 2.檢出微量第二級毒品1-苯基-2-（1-吡咯烷基）-1-戊酮、第三級毒品氯乙基卡西酮、微量第三級毒品硝甲西泮（硝甲氮平）、甲苯基乙基胺戊酮及微量第四級毒品硝西泮（耐妥眠）等成分。 3.另檢出非毒品成分：Caffeine、Chlorzoxazone及Theobromine等。 4.測得氯乙基卡西酮純度約4%。 ㈢依據抽測純度值，推估編號A6至A8均含氯乙基卡西酮之驗前總純質淨重約0.70公克。 內政部警政署刑事警察局108年6月28日刑鑑字第0000000000號鑑定書（見偵字第3087號卷第173-175頁背面） 原審109年度院安字第24號，編號001（見原審卷一第177頁） 13 #Batman75（蝙蝠圖樣）黑/金黃色包裝之咖啡包1包（內含褐色粉末） ㈠驗前毛重15.90公克（包裝重約2.16公克），驗前淨重約13.74公克。 ㈡取3.10公克鑑定用罄，餘10.64公克。 ㈢檢出第三級毒品3,4-亞甲基雙氧甲基卡西酮及微量第三級毒品硝甲西泮（硝甲氮平）等成分。 ㈣另檢出非毒品成分：Caffeine。 ㈤測得3,4-亞甲基雙氧甲基卡西酮純度約1%，驗前純質淨重約0.13公克。 內政部警政署刑事警察局108年6月28日刑鑑字第0000000000號鑑定書（見偵字第3087號卷第173-175頁背面） 原審109年度院安字第23號，編號003（見原審卷一第173頁） 14 HappyHour（鑽石圖樣）紫/白色包裝之咖啡包1包（內含褐色粉末） ㈠驗前毛重7.01公克（包裝重約1.86公克），驗前淨重約5.15公克。 ㈡取2.50公克鑑定用罄，餘2.65公克。 ㈢檢出第三級毒品4-甲基甲基卡西酮及微量第三級毒品硝甲西泮（硝甲氮平）等成分。 ㈣另檢出非毒品成分：Caffeine、Chlorzoxazone及Theobromine等。 ㈤測得4-甲基甲基卡西酮純度約2%，驗前純質淨重約0.10公克。 內政部警政署刑事警察局108年6月28日刑鑑字第0000000000號鑑定書（見偵字第3087號卷第173-175頁背面） 原審109年度院安字第23號，編號004（見原審卷一第173頁） 15 麥斯威爾（MaxwellHouse）藍/銀白/紅色包裝之咖啡包1包（內含褐色粉末） ㈠驗前毛重6.20公克（包裝重約0.57公克），驗前淨重約5.63公克。 ㈡取1.97公克鑑定用罄，餘3.66公克。 ㈢檢出第三級毒品4-甲基甲基卡西酮成分。 ㈣另檢出非毒品成分：Caffeine。 ㈤測得4-甲基甲基卡西酮純度約4%，驗前純質淨重約0.22公克。 內政部警政署刑事警察局108年6月28日刑鑑字第0000000000號鑑定書（見偵字第3087號卷第173-175頁背面） 原審109年度院安字第23號，編號005（見原審卷一第173頁） 16 Riddler紫/綠色包裝之咖啡包1包（內含褐色粉末） ㈠驗前毛重8.49公克（包裝重約3.64公克），驗前淨重約4.85公克。 ㈡取2.35公克鑑定用罄，餘2.50公克。 ㈢檢出第三級毒品甲苯基乙基胺戊酮、3,4-亞甲基雙氧苯基乙基胺戊酮、微量第三級毒品硝甲西泮（硝甲氮平）、甲苯基甲胺戊酮及第四級毒品氯二甲基卡西酮等成分。 ㈣另檢出非毒品成分：Caffeine、Diclazepam及Theobromine等。 ㈤測得甲苯基乙基胺戊酮純度約1%，驗前純質淨重約0.04公克；3,4-亞甲基雙氧苯基乙基胺戊酮純度約1%，驗前純質淨重約0.04公克；氯二甲基卡西酮純度約1%，驗前純質淨重約0.04公克。 內政部警政署刑事警察局108年6月28日刑鑑字第0000000000號鑑定書（見偵字第3087號卷第173-175頁背面） 原審109年度院安字第23號，編號006（見原審卷一第173頁） 17 銀色包裝內有郵票狀毒品紙張1包（帶有黃綠紅色之小紙片30張、橘藍綠色之小紙片5張、藍綠橘桃紅色之小紙片3張） 經乙醇沖洗，均檢出第二級毒品LSD（麥角二乙胺）成分。 交通部民用航空局航空醫務中心108年3月27日航藥鑑字第0000000號毒品鑑定書（見偵字第3087號卷第102頁） 原審108年度院安字第174號，編號001（見原審卷一第53頁） 18 愷他命1包（白色結晶） 實稱毛重0.9610公克（含1袋1標籤），淨重0.6100公克，取樣0.0005公克，餘重0.6095公克，檢出第三級毒品Ketamine（愷他命）成分。 交通部民用航空局航空醫務中心108年3月27日航藥鑑字第0000000號毒品鑑定書（見偵字第3087號卷第102頁） 原審108年度院安字第175號（見原審卷一第57頁） 19 大麻研磨器1組   原審108年度院保字第796號，編號006（見原審卷一第47頁） 20 大麻過濾器1組   原審108年度院保字第796號，編號005（見原審卷一第47頁） 21 大麻煙霧器1台   原審108年度院保字第796號，編號003（見原審卷一第47頁） 22 大麻吸食煙斗7支   原審108年度院保字第796號，編號002（見原審卷一第47頁） 23 大麻吸食器2組   原審108年度院保字第796號，編號001（見原審卷一第47頁） 24 甲基安非他命吸食器（未使用）1組   原審108年度院保字第796號，編號007（見原審卷一第47頁） 25 毒品吸食器清理工具1批   原審108年度院保字第796號，編號008（見原審卷一第49頁） 26 愷他命盤1個含研磨卡片1張   原審108年度院保字第796號，編號004（見原審卷一第47頁） 27 電子磅秤1台   原審108年度院保字第796號，編號009（見原審卷一第49頁） 28之1 透明膠囊4顆 編號C1透明膠囊內均含米白色晶體： ㈠總淨重0.43公克，取0.12公克鑑定用罄，總餘0.31公克。 ㈡檢出第二級毒品3,4-亞甲基雙氧甲基安非他命（MDMA）成分。 ㈢純度約92%，驗前總純質淨重約0.39公克。 內政部警政署刑事警察局108年6月28日刑鑑字第0000000000號鑑定書（見偵字第3087號卷第173-175頁背面） 原審109年度院安字第24號，編號006（見原審卷一第177頁） 28之2 米白膠囊2顆 編號C2均為米白膠囊（內含深褐色塊狀物質）： ㈠總淨重1.08公克，取0.53公克鑑定用罄，總餘0.55公克。 ㈡檢出非毒品成分：Caffeine。 ㈢未檢出第二級毒品3,4-亞甲基雙氧甲基安非他命（MDMA）成分。 內政部警政署刑事警察局108年6月28日刑鑑字第0000000000號鑑定書（見偵字第3087號卷第173-175頁背面） 原審109年度院安字第24號，編號006（見原審卷一第177頁） 29 iPhoneⅩ黑色行動電話1支（搭配門號0000000000號SIM卡）   原審109年度院保字第96號（見原審卷一第169頁） 30 夾鏈分裝袋1批   原審108年度院保字第796號，編號010（見原審卷一第49頁） 

附表二：
編號 扣案物名稱、外觀及數量 重量及鑑定結果 鑑定書 扣押物品清單保管字號 1 大麻煙草2包 均含第二級第24項毒品大麻成分，合計淨重0.87公克（驗餘淨重0.83公克，空包裝總重0.66公克）。 法務部調查局濫用藥物實驗室108年11月22日調科壹字第00000000000號鑑定書（見偵字第4435號卷第115頁） 新竹地檢署108年度白字第152號（見偵字第4435號卷第108頁） 2 大麻研磨器1 個   原審108年度院保字第803號，編號001（見原審卷一第43頁） 3 大麻吸食器1 支   原審108年度院保字第803號，編號002（見原審卷一第43頁） 

附表三：
編號 對應犯罪事實 主文 1 犯罪事實欄一 甲○○持有第二級毒品純質淨重二十公克以上，處有期徒刑柒月。 2 犯罪事實欄二、㈠ （即原判決犯罪事實欄二） 甲○○犯藥事法第八十三條第一項之轉讓禁藥罪，處有期徒刑肆月。 3 犯罪事實欄二、㈡ （即原判決犯罪事實欄三） 甲○○犯藥事法第八十三條第一項之轉讓禁藥罪，處有期徒刑陸月。 4 犯罪事實欄三 （即原判決犯罪事實欄四） 甲○○犯藥事法第八十三條第一項之轉讓偽藥罪，處有期徒刑肆月。